【裁判字號】    96,易,2367
【裁判日期】    970409
【裁判案由】    贓物
【裁判全文】
臺灣臺北地方法院刑事判決              96年度易字第2367號
公  訴  人  臺灣臺北地方法院檢察署檢察官
被      告  甲○○
上列被告因贓物案件，經檢察官提起公訴（95年度偵字第24802
號），本院判決如下：
    主  文
甲○○收受贓物，處有期徒刑參月，如易科罰金，以新臺幣壹仟
元折算壹日；減為有期徒刑壹月又拾伍日，如易科罰金，以新臺
幣壹仟元折算壹日。
    事  實
一、甲○○明知如附表所示付款人均為板信商業銀行松江分行之
    3 紙支票均為來路不明之贓物（均係戊○○所有，於民國95
    年10月6 日，在其所有停放於臺北縣土城市○○街2 號前之
    5A-5756 號自小客車內遭竊，失竊時均為空白支票），竟於
    95年10月初某日，在其當時位於臺北縣新店市○○路○ 段35
    5 巷26號3 樓住處，向丙○○收受均業經他人偽填發票日、
    金額等票據應記載事項，並蓋妥印章之上開3 紙支票（偽造
    有價證券罪不在本件起訴範圍）後，於95年10月12日持其中
    編號1 之支票1 紙，經其背書後，向不知情之乙○○（所涉
    重利罪嫌，經檢察官另案移轉臺灣板橋地方法院檢察署偵辦
    ）即華邦當鋪（址設臺北縣土城市○○路○ 段149 號1 樓）
    借款，經乙○○當場以電話向上開付款銀行照會該紙支票未
    經掛失，而據以向乙○○借得新臺幣（下同）86,250元，惟
    因戊○○於95年10月30日辦理上開支票掛失止付手續，並於
    同年11月6 日上午8 時許，向臺北縣政府警察局土城分局頂
    埔派出所報案，致乙○○屆期提示上開編號1 之支票，於95
    年10月30日遭退票，甲○○經乙○○告知後，始於同年11月
    6 日晚上6 時30分許，自行持上開另2 紙支票向臺北縣政府
    警察局新店分局雙城派出所投案，因而查悉上情（詐欺罪不
    在本件起訴範圍）。
二、案經臺北縣政府警察局新店分局報告臺灣臺北地方法院檢察
    署檢察官偵查起訴。
    理  由
壹、證據能力部分：
一、證人乙○○、戊○○於檢察官偵訊時之證詞，均業經具結在
    案，且被告及檢察官就其等所為陳述，於本院準備程序中均
    未爭執其證據能力，復無顯不可信之情況，依刑事訴訟法第
    159 條之1 第2 項規定，其等於偵訊時所為證述均有證據能
    力，均得作為本件證據。另其等於警詢時之證詞，雖亦屬被
    告以外之人於審判外所為之陳述，然被告及檢察官於本件言
    詞辯論終結前均未就其證據能力聲明異議，本院審酌該言詞
    陳述作成時之情況並無不當之處，適為本案之證據，依刑事
    訴訟法第159 條之5 第2 項規定，亦得作為本件證據。
二、其餘認定本案犯罪事實之非供述證據（詳後述），核均無違
    反法定程序取得之情形，依刑事訴訟法第158 條之4 規定之
    反面解釋，均具證據能力。
貳、實體部分：
一、訊據被告甲○○固不否認如附表所示3 紙支票均係被害人戊○○於前揭時、地遭他人竊取，並均經偽填票據應記載事項
    及蓋妥印章之贓物，並坦承其於前揭時、地，向丙○○收受
    上開3 紙支票後，於95年10月12日持其中編號1 之支票1 紙
    ，向不知情之乙○○即華邦當鋪借款，經乙○○向付款銀行
    照會該紙支票未經掛失，而據以向乙○○借得86,250元，惟
    嗣因被害人辦理上開支票掛失止付手續，並向臺北縣政府警
    察局土城分局頂埔派出所報案，致乙○○屆期提示編號1 之
    支票遭退票，被告經乙○○告知後，於同年11月6 日晚上6
    時30分許，自行持上開另2 紙支票向臺北縣政府警察局新店
    分局雙城派出所投案等情，惟自始矢口否認有收受贓物之犯
    行，辯稱：上開3 紙支票均係丙○○託其向他人調借現金而
    交付，丙○○於交付時告稱上開3 紙支票係工程款支票，其
    於收受時並不知係贓物云云。惟查：
（一）如附表所示3 紙支票均係被害人戊○○所有，而於前揭時
      、地遭他人竊取，並均經偽填票據應記載事項及蓋妥印章
      後，由丙○○於95年10月初某日，在被告當時位於臺北縣
      新店市○○路○ 段355 巷26號3 樓住處，交予被告收受，
      被告乃於95年10月12日將其中編號1 之支票1 紙，經其背
      書後，持向不知情之乙○○即華邦當鋪借款，經乙○○以
      電話向付款銀行照會該紙支票未經掛失，而據以向乙○○
      借得86,250元，惟因戊○○於95年10月30日辦理上開支票
      掛失止付手續，並於同年11月6 日上午8 時許，向臺北縣
      政府警察局土城分局頂埔派出所報案，致乙○○屆期提示
      上開編號1 之支票，於95年10月30日遭退票，被告經乙○○告知後，始於同年11月6 日晚上6 時30分許，自行持上
      開另2 紙支票向臺北縣政府警察局新店分局雙城派出所投
      案等情，業據被告供承在卷，核與被害人戊○○於警詢及
      偵訊時，證人乙○○於警詢、偵訊及本院審理時，及證人
      即丙○○交付上開3 紙支票予被告時，均在場親自見聞之
      被告前妻丁○○於本院審理時結證相符（見臺灣臺北地方
      法院檢察署95年度偵字第24802 號卷第11至21頁、第62至
      63頁、第76至77頁、第83至85頁、第94至96頁、第110 至
      111 頁、本院卷第105 至108 頁、第137 至144 頁），並
      有上開3 紙支票、編號1 支票之掛失止付通知書、遺失票
      據申報書及退票理由單、乙○○獨資經營之華邦當舖營利
      事業登記證、臺北縣政府警察局受理刑事案件報案三聯單
      等在卷可稽（見上開偵查卷第41至46頁、第162 頁），堪
      予認定。
（二）次查，被害人戊○○於前揭時、地遭竊之空白支票共15張
      ，其票號係自SJ0000000 號至SJ0000000 號，此參卷附上
      開遺失票據申報書所載（見上開偵查卷第162 頁）即明，
      而被告於警詢時供稱如附表所示之3 紙支票（票號分別為
      SJ0000000 號、SJ0000000 號、SJ0000000 號）係因丙○○對其表示缺現金，叫其拿上開3 紙支票向當舖或朋友折
      換現金花用，每張支票換到現金後，各給其2 千元作為酬
      勞，丙○○交付上開3 紙支票時，該3 紙支票均已填載票
      據應記載事項，並已蓋印，當時其看到丙○○尚持有上開
      另12張支票等語（見上開偵查卷第15頁），核與被害人所
      遺失之支票共15張，及證人丁○○於本院審理時結證稱丙○○交付上開3 紙支票予被告時，伊看到丙○○手上尚持
      有空白支票等語（見本院卷第140 頁）相符，自堪認定。
      丙○○交付上開3 紙支票予被告時，其本身既同時持有上
      開另12張連號支票，顯違反常理，亦顯與一般收受他人工
      程款支票者，不可能收受連號支票，且張數合計達15張之
      情形有異；況被告與丙○○於偵訊時均供稱彼此認識僅約
      3 、4 個月，被告並稱其曾與丙○○一起施用毒品，並曾
      透過丙○○向藥頭購買毒品，惟不知丙○○之職業等語（
      見上開偵查卷第94至96頁、本院卷第141 頁），足認其等
      並無特殊交情，是丙○○交付上開3 紙支票，卻未告知取
      得該支票及其餘12張連號支票之原因，既顯違常情，而被
      告當場親眼看見丙○○除所交付之上開3 紙支票外，另同
      時持有上開12張連號支票，顯與常理有違，竟未向丙○○
      詢問支票來源；再參被告收受上開支票後，即於當日與丙○○、丁○○共同至乙○○經營之華邦當舖，將其中編號
      1 之支票持向乙○○調借現金，及當時丙○○藉故要留在
      外面顧車，僅由被告與丁○○一起進入當舖向乙○○借款
      等情，業據證人丁○○、乙○○於本院審理時分別結證在
      卷（見本院卷第107 頁、第140 頁），顯見被告於丙○○
      交付上開3 紙支票時，即已知悉丙○○取得之上開15張支
      票，其來源均屬不法，且丙○○係為免自己遭查緝而故不
      出面，被告亦知悉其情，惟其為圖獲取幫丙○○調現之2
      千元報酬，乃同意丙○○在外留守，僅由其持編號1 之支
      票，並由其前妻丁○○陪同進入華邦當舖向乙○○調現，
      是其於收受上開3 紙支票時，對於該支票均係來路不明之
      贓物，顯屬知情；其辯稱於收受支票時，以為係丙○○取
      得之工程款支票，並不知係贓物，係換票後才知悉云云，
      顯屬卸責之詞，不足採信。至於證人丁○○於本院審理時
      雖另證稱被告於收受上開3 紙支票時，曾詢問丙○○取得
      支票之來源，丙○○均一語帶過，表示係伊老板收回來的
      帳等語，惟又稱當時丙○○好像在賣毒品，上開支票係伊
      老板未收到現金，才會收到客票，所供前後矛盾，並與伊
      前揭證述表示丙○○除交付上開3 紙支票予被告外，手中
      另持有其他空白支票等語，亦有不符，其此部分供述顯係
      因與被告曾有配偶關係，所為迴護被告之詞，自不足憑信
      ；另證人丙○○於本院審理作證時，雖否認上開3 紙支票
      係由其交付被告等語，惟其此部分供述顯係為脫免自己罪
      責之不實證詞，亦無足採。又被告於上開編號1 之支票經
      乙○○依期提示，而於95年10月30日遭退票後，雖經乙○○告知，而於同年11月6 日，持上開另2 紙支票向臺北縣
      政府警察局新店分局雙城派出所投案，惟此係其犯後所為
      ，自無從解免其本件罪責，併此敘明。綜上事證，本件被
      告犯行事證明確，其犯行洵堪認定，應予依法論科。
二、按刑法第349 條第1 項之規定，立法意旨在於處罰追贓困難
    ，本件被告既明知上開3 紙支票均係來路不明之贓物而仍予
    收受，對於追贓已構成困難，是核其所為，係犯刑法第349
    條第1 項之收受贓物罪。又「刑法第62條所謂自首，係以犯
    人在犯罪未發覺前，向該管公務員自承犯罪，而受法律之裁
    判為要件。」（最高法院70年度臺上字第5498號判決要旨參
    照）。經查本件被告雖於上開編號1 之支票經乙○○依期提
    示，於95年10月30日遭退票，而經乙○○告知後，於被害人
    在同年11月6 日上午8 時許，向臺北縣政府警察局土城分局
    頂埔派出所報案（見上開偵查卷第42頁、第46頁）後，於同
    年11月6 日晚上6 時30分許，自行持上開另2 紙支票向臺北
    縣政府警察局新店分局雙城派出所投案（見上開偵查卷第9
    至16頁），惟既自始否認本件犯行，即未自承犯罪而受裁判
    甚明，顯與自首之要件不合，無從依刑法第62條前段規定予
    以減輕其刑。爰審酌被告所收受上開贓物支票之價值，該贓
    物支票業經被害人辦理掛失止付手續而未兌現，被害人所受
    損害非重，及被告犯罪之動機、目的、手段、智識程度，犯
    後飾詞否認等一切情狀，量處如主文所示之刑，並諭知易科
    罰金之折算標準，以示懲儆。又被告本件犯罪時間係在96年
    4 月24日以前，所犯並符合中華民國96年罪犯減刑條例第2
    條第1 項第3 款之規定，爰依該條例規定，減其宣告刑2 分
    之1 ，並依原宣告刑所定之折算標準諭知易科罰金之折算標
    準。
三、依刑事訴訟法第299 條第1 項前段，刑法第349 條第1 項、
    第41條第1 項前段，刑法施行法第1 條之1 ，中華民國96年
    罪犯減刑條例第2 條第1 項第3 款，判決如主文。
中    華    民    國    97    年    4     月    9     日
                  刑事第十一庭  法  官  陳勇松
上列正本證明與原本無異。
                                書記官  馬正道
中    華    民    國    97    年    4     月    9     日
附表：
 ┌──┬─────┬───────┬─────┐
 │項次│支票編號  │發   票   日  │金額（新臺│
 │    │          │              │幣）      │
 ├──┼─────┼───────┼─────┤
 │  1 │SJ0000000 │95年10月30日  │9萬8,000元│
 ├──┼─────┼───────┼─────┤
 │  2 │SJ0000000 │95年11月16日  │8萬3,400元│
 ├──┼─────┼───────┼─────┤
 │  3 │SJ0000000 │95年11月5日   │3萬6,500元│
 └──┴─────┴───────┴─────┘
附錄本案論罪科刑法條全文
中華民國刑法第349條
（普通贓物罪）
收受贓物者，處 3 年以下有期徒刑、拘役或 5 百元以下罰金。
搬運、寄藏、故買贓物或為牙保者，處 5 年以下有期徒刑、拘役
或科或併科 1 千元以下罰金。
因贓物變得之財物，以贓物論。


司法院資訊處製作；財團法人民間司法改革基金會備份。
